臺灣臺中地方法院民事判決　九十三年度訴字第一七七六號
　　原　　　告　丙○○
　　　　　　　　己○○
　　共　　　同
　　訴訟代理人　蔡素惠律師
　　被　　　告　乙○○
右當事人間請求返還租賃物事件，本院於民國九十四年五月二日言詞辯論終結，判決
如下：
    主      文
被告應將坐落台中市○○區○○段四一五地號土地如附圖所示Ｒ部分其上之地上物（
亦即附圖Ｂ至Ｑ所標示之地上物以外之地上物）拆除，將土地騰空返還原告。
被告應給付原告新臺幣柒拾柒萬元，及自民國九十三年九月十一日起至清償日止按週
年利率百分之五計算之利息，並自民國九十三年八月一日起至返還土地之日止，按月
給付原告新臺幣壹拾萬元。
訴訟費用由被告負擔。
本判決於原告以新臺幣柒佰陸拾伍萬元為被告供擔保後，得假執行。但被告以新臺幣
貳仟貳佰玖拾柒萬伍仟伍佰柒拾元為原告預供擔保，得免為假執行。
    事實及理由
壹、程序事項：
    被告經合法通知，未於最後言詞辯論期日到場，核無民事訴訟法第三百八十六條
　　所列各款情形，爰依原告之聲請，由其一造辯論而為判決。
貳、兩造之聲明及陳述：
  一、原告主張：坐落台中市○○區○○段四一五地號土地（以下簡稱四一五地號土
      地），為原告丙○○、己○○二人（以下簡稱原告）與其他共有人所共有，向
      來由原告使用收益，原告原將該土地出租與訴外人林先生，未料嗣後林先生竟
      轉租與被告，直至民國（下同）九十一年四、五月間，林先生無意再行承租，
      始告知原告其轉租之事實，隨即終止與原告之租賃契約，系爭土地改由被告承
      租。兩造口頭約定租金每月新臺幣（下同）十萬元，起初被告均按時給付租金
      ，但自九十二年七月起，被告即未給付租金，經原告己○○催告給付，被告乃
      於同年七月二十五日出具書面，表明尚欠原告地租十萬元，並訂於同年八月五
      日前處理地租費，且於同年八月二十日拆除系爭土地上屬於被告之地上物，否
      則由原告自行處理。而被告於上開期限屆至後並未給付欠租及拆除地上物，原
      告己○○乃於九十二年十月九日發函催告履行，詎被告竟於同年月二十一日回
      函表示前開書面即立契書並非其「本人文意」，並表示被告是公司股東，並非
      負責人，無權替公司立據云云。因被告積欠租金已達四個月，原告乃於同年十
      一月十三日發函請求被告給付四個月租金四十萬元，並終止系爭租約。嗣被告
      與原告協商，九十二年八月至九十三年三月之欠租，折讓為三十五萬元，另被
      告應給付原告土地整理費二萬元，惟被告僅給付其中十萬元，加上九十二年七
      月租金十萬元，共計被告仍有三十七萬元未為給付。再自九十三年四月起算至
      原告提起本件訴訟之前一個月即九十三年七月止，被告尚有相當於租金之不當
      得利或損害金共四十萬元未為給付，以上合計為七十七萬元。又系爭租賃契約
      經原告發函終止後，被告即應返還所承租之土地。為此，提起本件訴訟，並聲
      明：(一)被告應將坐落台中市○○區○○段四一五地號土地如附圖所示Ｒ部分其
      上之地上物（亦即附圖Ｂ至Ｑ所標示之地上物以外之地上物）拆除，將土地騰
      空返還原告；(二)被告應給付原告七十七萬元，及自起訴狀繕狀送達被告之翌日
      起至清償日止按週年利率百分之五計算之利息，並自九十三年八月一日起至返
      還土地之日止，按月給付原告十萬元；(三)願供擔保，請准宣告假執行。
  二、被告抗辯：
    (一)系爭土地於九十一年四、五月間改由國際都會開發有限公司（負責人戊○○
        ）承租，被告曾發函告知原告非國際都會開發有限公司之負責人，無權替公
        司立據或承諾任何事誼。
    (二)九十二年七月二十五日，原告己○○及其弟、原告丙○○及其子共四人，強
        迫被告簽立系爭「立契書」。
    (三)被告為免再遭原告強迫，請託朋友即訴外人丁○○出面協商，至九十三年三
        月止之欠租，折讓為三十五萬元，被告簽發本票二張，第一張十萬元，第二
        張二十五萬元，並由丁○○背書，及協商確認第一張本票十萬元兌現後，第
        二張本票二十五萬元無法如期兌現，被告願讓原告沒收第一張已支付之十萬
        元，作為違約金，爾後原告不得再要求被告履行任何租金。
    (四)並聲明：(一)原告之訴及假執行之聲請均駁回；(二)如受不利判決，願供擔保，
        請准宣告免為假執行。
參、法官使兩造整理並協議簡化爭點如下：
  一、不爭執事項：
    (一)系爭土地為原告與其他共有人共有，但由原告使用收益，並由原告為出租人
        ，訂立關於系爭土地之租賃契約。
    (二)系爭土地租賃契約每月租金十萬元，九十二年六月之前之租金均有繳納。
    (三)被告於九十二年七月二十五日書立「立契書」，表明：「尚欠丙○○、己○○先生地租九十二年七月份租金計新台幣壹拾萬元，定於九十二年八月五日
        前處理地租費，並於九十二年八月二十日拆除完成，若未完成，由地主自行
        處理。」
    (四)原告於九十二年十一月十三日寄發存證信函予被告，表示終止系爭租賃契約
        ，被告有收受該存證信函。
    (五)被告曾簽發面額十萬元、二十五萬元之本票各一張交付原告，其中十萬元本
        票有兌現，二十五萬元本票尚未兌現。
    (六)九十二年八月至九十三年三月之租金折讓為三十五萬元，土地整理費二萬元
        。
  二、爭執事項：
    (一)系爭土地租賃契約之承租人為被告或國際都會開發有限公司（代表人戊○○
        ）？
    (二)系爭土地租賃契約之內容為何？
    (三)系爭土地租賃契約何時終止？終止之後之使用土地，原告以何法律關係請求
        ？
肆、得心證之理由：
  一、原告主張被告為系爭土地租約之承租人，雖然未提出書面契約以為證明，但查
      ：(1)被告曾於九十二年七月二十五日簽具立契書，表明：「尚欠丙○○、己○○先生地租九十二年七月份租金計新台幣壹拾萬元，定於九十二年八月五日前
      處理地租費，並於九十二年八月二十日拆除完成，若未完成，由地主自行處理
      。」等語。(2)兩造曾就九十二年八月至九十三年三月間使用系爭土地之對價以
      三十五萬元達成和解，被告並因此簽發面額十萬元、二十五萬元之本票各一紙
      ，並兌現其中面額十萬元之本票。(3)證人戊○○具結證稱：「（法官問：是否
      有與乙○○、甲○○合開國際都會親子世界？）有。土地一開始是我們股東三
      人向地主的二房東承租的，我們在上面做不到一年，後來要把它結束掉，我們
      並沒有與實際的地主訂過契約，因為我們與二房東是訂立三年的契約。我們公
      司並沒有聲請清算完結，我是公司名義上的董事長，但實際上執行的人是乙○○。我覺得地上物應該還算是我們公司的，我們有寫下收據委託讓乙○○全權
      來幫我們處理。」（見本院九十三年十二月一日言詞辯論筆錄）。(4)證人洪嵩
      發具結證述：「（法官問：陳述承租系爭土地經過？）我承租系爭土地做遊樂
      場等設施，後來經營不善，被告乙○○與我們股東來找我說要承租，所以我就
      帶他們去與地主認識，後來關於土地承租的事情我就不清楚了。我原來的遊樂
      場名稱為『大都會』，也就是後來被告的國際都會親子世界，被告承租以後有
      增加一些設備。」、「（法官問：有無將土地轉租給被告？）起先那幾個月有
      轉租給被告，租約到期之後就由被告自己向原告承租。我轉租的時候是轉租給
      乙○○。」（見本院九十四年四月四日言詞辯論筆錄）。綜觀前述事證，被告
      為本件土地租約之承租人，應無疑義。被告辯稱系爭土地是由國際都會開發有
      限公司承租云云，不足採信。
  二、依證人洪嵩發所述，可知系爭土地最初承租予洪嵩發時，是供作遊樂場使用，
      而被告承租後，亦延續作為遊樂場使用，並增加一些遊樂設施。而按承租人於
      租賃關係終止後，應返還租賃物，所返還之租賃物，除自然耗損者外，評價上
      應為租賃物之原狀，而非僅為現狀；又被告曾簽具立契書，表明要將系爭土地
      上之遊樂設施拆除完成，故應認為被告於租賃關係終止後，負有將土地上之遊
      樂設施拆除以返還土地之義務。
  三、本院於九十三年十二月三十日至現場勘驗，該土地現狀為：「系爭四一五地號
      土地，其中約六千平方公尺係作為國際都會親子都會遊樂場基地，目前該遊樂
      場已廢棄使用，散落遊樂器材，並定著部分遊樂設施之鐵架、舞台、雲霄飛車
      軌道。」而原告訴訟代理人就被告應拆除之工作物，陳述：「請就系爭土地上
      出租於被告之土地範圍即遊樂場面積施測，並就遊樂場中非原告所有，由被告
      設置之定著遊樂設施位置及面積施測。原告所有不拆除之定著物如下：大門
      鐵架及拉門，大門旁之貨櫃。四周圍之黃綠相間電線桿。鐵皮屋、康樂台
      、廁所及水塔，所有棚架（十一個）。」本院乃囑託台中市中興地政事務所測
      量員就系爭四一五地號土地非原告所有，由被告設置之遊樂設施面積予以施測
      ，其結果為：「符號Ａ為非遊樂場使用部分，符號Ｂ至Ｑ為原告告知不拆除部
      分，符號Ｒ部分為系爭土地。」以上有本院勘驗筆錄及台中市中興地政事務所
      九十四年一月十三日中興地所二字第０九四００００六五五號函檢送之土地複
      丈成果圖（經引用為本判決附件，下稱附圖）在卷可憑。
  四、被告自九十二年七月起未按期繳付租約，經原告發函催告支付租金後，被告仍
      未繳付，原告乃於九十二年十一月十三日發函終止本件租約，此有原告提出之
      存證信函二紙為證，而被告對此不為爭執，故系爭租約於九十二年十一月間被
      告收受原告之存證信函時即已終止，兩造間之租賃關係因而消滅。而按租賃關
      係消滅後，承租人仍為租賃物之使用收益者，解為「無法律上之原因而受利益
      ，致他人受損害」之不當得利，或解為「因故意或過失不法侵害他人權利」之
      侵權行為，均無不可（最高法院五十八年台上字三七一七號民事判決參照）。
      又租賃關係消滅後，承租人繼續占用租賃標的物，可能獲得相當租金之利益，
      出租人亦因而受有不能使用收益之損害，乃社會通常之觀念。被告於本件租約
      終止後，繼續使用系爭土地，原告因而依不當得利或侵權行為之法律關係，請
      求被告給付相當每月租金十萬元之損害金，應屬有據。
  五、原告主張被告自九十二年七月起未繳付租金，兩造嗣後就九十二年八月至九十
      三年三月之欠租，折讓為三十五萬元，被告另給付原告土地整理費二萬元，惟
      被告就該和解金額，僅給付其中十萬元，加上九十二年七月份租金十萬元，共
      計被告仍有三十七萬元未為給付。再自九十三年四月起算至原告提起本件訴訟
      之前一個月即九十三年七月止，被告尚有相當於租金之不當得利或損害賠償四
      十萬元未為給付，合計七十七萬元等情，為被告所不爭執，故原告此部分之主
      張，足堪採認。
  六、綜上所述，原告請求：(一)被告應將四一五地號土地如附圖所示Ｒ部分其上之地
      上物（亦即附圖Ｂ至Ｑ所標示之地上物以外之地上物）拆除，將土地騰空返還
      原告；(二)被告應給付原告七十七萬元，及自起訴狀繕狀送達之翌日即九十三年
      九月十一日起至清償日止按週年利率百分之五計算之遲延利息，並自九十三年
      八月一日起至返還土地之日止，按月給付原告十萬元，為有理由，應予准許。
  七、兩造各自陳明願供擔保聲請宣告假執行及免為假執行，經核並無不合，爰分別
      酌定相當擔保金額准許之。
伍、一造辯論、訴訟費用負擔、宣告假執行及免為假執行之依據：民事訴訟法第三百
　　八十五條第一項前段、第七十八條、第三百九十條第二項、第三百九十二條第二
　　項。
中　　　華　　　民　　　國　　九十四　　年　　　五　　　月　　　九　　　日
　　　　　　　　　　　　　　　　　臺灣臺中地方法院民事第一庭
~B法　官　游文科
右正本係照原本作成。
如對本判決上訴，須於判決送達後二十日內向本院提出上訴狀（須附繕本）。
中　　　華　　　民　　　國　　九十四　　年　　　五　　　月　　　九　　　日
~B書記官
